臺灣臺南地方法院刑事判決　　　　　　　95年度易字第1027號
聲　請　人　臺灣臺南地方法院檢察署檢察官
被　　　告　己○○
　　　　　　　　　　　之5
上列被告因違反動產擔保交易法案件，經檢察官聲請簡易判決處
刑（95年度偵緝字第9009號），經本院刑事庭審理結果，認不宜
以簡易判決處刑，改依通常程序審理，及臺灣臺東地方法院檢察
署移送併辦（95年度偵緝字第210號），本院判決如下：
    主  文
己○○連續動產擔保交易之債務人，意圖不法之利益，將標的物
移轉，致生損害於債權人，處拘役陸拾伍日，如易科罰金，以銀
元佰元即新臺幣玖佰元折算壹日。
    事  實
一、己○○於民國九十三年二月二十四日，以動產擔保交易附條
    件買賣之方式，向丁○○所經營之上允企業社貸款購買車牌
    號碼ＴＪ六─七三七號輕型機車一輛，為動產擔保交易之債
    務人。約定總價金新臺幣（下同）三萬三千九百六十元，分
    十二期給付，每月一期，每期付款二千八百三十元，標的物
    存放地點在臺南縣永康市○○路五七八巷一五之八○號，在
    價金未付清之前，貸款人僅得依約占有使用，不得將標的物
    遷移、出賣、出質、移轉、抵押或為其他處分。詎己○○在
    取得標的物後，未付清全部款項，竟意圖為自己不法之利益
    ，於九十四年八月二十五日將該標的物過戶移轉予羅緯雄使
    用，致丁○○所經營之上允企業社追索無著而受有損害。又
    於九十三年八月十三日，以其所有車牌號碼Ｄ四─五八四三
    號自小客車一輛，依動產擔保交易動產抵押之方式，向臺灣
    人壽保險股份有限公司（以下簡稱臺灣人壽公司）貸款新臺
    幣四十萬元，為動產擔保交易之債務人。約定自九十三年九
    月十二日起至九十七年八月十二日止，分四十八期，每月一
    期，每期繳納本息一萬零九百三十元，並約定標的物存放地
    點在臺東縣成功鎮○○路六五號，在貸款未全部清償以前，
    貸款人僅得依約占有使用，不得將標的物遷移、出賣、出質
    、移轉、抵押或為其他處分。詎己○○自第十六期起即未依
    約繳款，並承前意圖不法利益之概括犯意，於九十五年一月
    間某日，在臺南市○○路某處，將前開自小客車移轉予黃嘉
    政使用，使債權人臺灣人壽公司無從占有抵押車輛取償受有
    損害。
二、案經丁○○訴由臺灣臺南地方法院檢察署檢察官偵查起訴及
    臺灣臺東地方法院檢察署移送併案審理。
    理  由
一、上開事實業經被告己○○於本院審理時自白不諱（見本院易
    字卷第一一九頁），核與證人丙○○、乙○○、甲○○於本
    院之結證及告訴人臺灣人壽公司於偵查中之指訴情節相符，
    並有附條件買賣契約書、訪察紀錄表、動產擔保交易動產抵
    押設定登記申請書、車輛動產抵押暨借款契約書、繳款明細
    、案件催收記錄明細、存證信函、訪視報告書、車號ＴＪ六
    ─七三七號（現車號為：ＴＣ六─一五五號）輕機車之查詢
    資料、交通部公路總局高雄區監理所臺東監理站九十五年七
    月十一日高監東字第○九五○○三四七四六號、九十五年九
    月十五日高監東字第○九五○○三七六○五號函文檢送之車
    號ＴＪ六─七三七號（現車號為：ＴＣ六─一五五號）輕機
    車之車籍查詢暨異動歷史查詢資料、交通部公路總局嘉義區
    監理所臺南監理站九十五年十月二十日嘉監南字第○九五○
    一○九四二七號函文檢送之車號ＴＪ六─七三七號（現車號
    為：ＴＣ六─一五五號）輕機車之異動歷史查詢暨九十三年
    二月二十五日過戶登記資料、交通部公路總局高雄區監理所
    臺東監理站九十五年十一月二十八日高監東字第○九五○○
    三一九三八號函文各一件附卷可稽，足認被告之自白與事實
    相符，應可採信。本件事證明確，被告犯行堪以認定，應依
    法論科。
二、被告為動產擔保交易之債務人，竟意圖不法之利益，先後二
    次將標的物移轉及出質，致生損害於債權人等，核其所為，
    均係犯動產擔保交易法第三十八條之罪。公訴人原起訴事實
    雖誤載被告將標的物遷移，惟起訴之基本事實均為被告違反
    動產擔保交易之同一事實，本院自得予以審理，附此敘明。
    又被告先後二次違反動產擔保交易法之犯行，時間緊接，方
    法相同，觸犯構成要件相同之罪名，顯係基於概括犯意反覆
    為之，為連續犯，雖被告為上開行為後，刑法第五十六條連
    續犯之規定，業於九十四年一月七日修正公布刪除，並於九
    十五年七月一日施行，此刪除固非犯罪構成要件之變更，但
    顯已影響行為人刑罰之法律效果，自屬法律有變更，依新法
    第二條第一項規定，比較新、舊法結果，仍應適用較有利於
    被告之行為時法律即舊法論以連續犯，故被告所為上開二次
    違反動產擔保交易法之犯行，應依修正前刑法第五十六條連
    續犯之規定，論以一罪，並依法加重其刑。公訴意旨雖僅就
    被告將車號ＴＪ六
    ─七三七號機車移轉予羅緯雄之違反動產擔保交易犯行起訴
    ，惟被告於九十五年一月間某日，將車號Ｄ四─五八四三號
    自小客車移轉予黃嘉政使用之犯行，與前揭起訴部分，有修
    正前連續犯之裁判上一罪關係，如前所述，並經臺灣臺東地
    方法院檢察署檢察官移送併辦，為起訴效力所及，本院自應
    併予審究。爰審酌被告之素行、犯罪動機、目的、手段、已
    付款之期數、所生危害、迄未與告訴人等達成和解及犯罪後
    之態度等一切情狀，量處如主文之刑。又被告行為時之刑法
    第四十一條第一項前段及罰金罰鍰提高標準條例第二條（現
    已刪除）係規定以銀元一百元至三百元折算一日（即以新臺
    幣三百元至九百元折算一日），而被告行為後之現行刑法第
    四十一條第一項前段，則係規定以新臺幣一千元、二千元或
    三千元折算一日，是經比較修正前、後之易科罰金折算標準
    ，應以行為時即修正前之規定，較有利於被告，故依刑法第
    二條第一項前段之規定，本件自應適用修正前刑法第四十一
    條第一項前段之規定，諭知易科罰金之折算標準。
據上論斷，應依刑事訴訟法第四百五十二條、第二百九十九條第
一項前段，動產擔保交易法第三十八條，刑法第十一條前段、第
二條第一項前段、修正前刑法第五十六條、修正前刑法第四十一
條第一項前段，罰金罰鍰提高標準條例第一條前段、修正前罰金
罰鍰提高標準條例第二條，判決如主文。
本案經檢察官戊○○到庭執行職務。
中　　華　　民　　國　　96　　年　　3 　　月　　30　　日
　　　　　　　　刑事第七庭  審判長 法　官　蔡奇秀
                                   法  官  莊玉熙
                                   法  官  林欣玲
以上正本證明與原本無異。
如不服本判決，應於判決送達後10日內，向本院提出上訴狀。
                                   書記官  鄭佩玉
中　　華　　民　　國　　96　　年　　3 　　月　　30　　日
附錄本案論罪科刑法條全文：
動產擔保交易法第38條
動產擔保交易之債務人，意圖不法之利益，將標的物遷移、出賣
、出質、移轉、抵押或為其他處分，致生損害於債權人者，處3
年以下有期徒刑、拘役或科或併科6000元以下之罰金。
